【裁判字號】    98,上訴,6
【裁判日期】    980429
【裁判案由】    貪污
【裁判全文】
臺灣高等法院花蓮分院刑事判決           98年度上訴字第6號
上  訴  人  臺灣臺東地方法院檢察署檢察官
被      告  丙○○
選任辯護人  蕭芳芳律師
上列上訴人因貪污案件，不服臺灣臺東地方法院97年度訴字第10
3 號中華民國97年11月13日第一審判決（追加起訴案號：臺灣臺
東地方法院檢察署95年度偵字第2862號），提起上訴，本院判決
如下：
    主  文
上訴駁回。
    理  由
一、公訴意旨略以：被告丙○○自民國84年10月至96年2月2日止
    ，任職於臺灣泰源技能訓練所（下稱泰源技訓所）之副訓練
    師，專責訓練技訓學員，依法務部技能訓練所組織條例第13
    條規定，為依據法令從事公務之人員。竟基於幫助前泰源技
    訓所所長謝豐興（業經本院以97年度上訴字第239 號判決無
    罪，現由最高法院審理中）侵占公有財物之概括犯意：
    (一)於93年9月6日，謝豐興知悉臺東縣政府同意泰源技訓所撿
      拾漂流木作為該所技訓材料後，即指示被告及泰源技訓所
      作業導師林昭明陪同，一同至臺東縣臺東市富岡里附近物
      色材質較佳之漂流木，謝豐興選定3 根漂流木後，由被告
      、林昭明於93年9 月22日與黃清旗、黃以鑫等人共同以撿
      拾收容人技訓材料名義，派遣公家車輛至富岡附近將其選
      定之3 根漂流木及其他漂流木撿拾回所，再由被告將上開
      謝豐興選定之3 根漂流木選出後，加以製作加工，欲依照
      謝豐興之指示製作成原木椅，惟因其中2 根漂流木經剖開
      後不堪使用，謝豐興故又指示將該2 根漂流木作為收容人
      訓練使用之材料，其餘一根堪以使用之「銀松」，被告依
      謝豐興之指示將之製作成4 張謝豐興私人所有之原木椅，
      並由謝豐興繳交極低之加工費後，送交謝豐興使其得以侵
      占屬技訓材料之銀松乙根既遂。
    (二)復於94年4、5月間，謝豐興又提供特定尺寸予被告，要求
      被告依該尺寸以謝豐興侵占所得之櫸木（紅）製作可以放
      置奇石之展示櫃2 個，但經被告告知漂流木不夠，且因漂
      流木之材質較易變型，不能以漂流木製作展示櫃，而應另
      行購買材料，謝豐興仍置之不理，又以所長身分施壓，迫
      使被告以屬於泰源技訓所所有供收容人技訓使用之材料：
      木心板4大片、夾板2大片、花梨木1 坪餘等材料製作謝豐
      興所要求之展示櫃。謝豐興明知所訂之展示櫃係使用屬於
      泰源技訓所所有供收容人使用之技訓材料，待展示櫃製作
      完成，即繳交極為低廉之「加工費」，而將此2 展示櫃放
      置於泰源技能訓練所行政大樓走廊，作為裝飾，以掩人耳
      目，嗣謝豐興於94年9 月中旬調職時，即命不知情之泰源
      技訓所協辦庶務人員孫中光將此2 展示櫃打包，連同其他
      眾多物品一起載至謝豐興臺中家中，遂其侵占上開夾板、
      木心板、花梨木等技訓材料犯行。
    (三)另於94年不詳時間，謝豐興要求被告以其侵占所得之紅櫸
      木製作可供其練習書法使用之長方桌乙張。被告告知其桌
      腳必須以泰源技訓所向行政院勞工委員會職業訓練局臺南
      職業訓練中心（下稱南訓中心）取得供收容人技能訓練使
      用之材料才能製作，謝豐興未有反對之表示。嗣因謝豐興
      於94年9 月15日調職任臺北看守所所長，被告未及製作此
      一長方桌，而謝豐興亦明知製作該長方桌其中除桌面係使
      用原侵占之紅櫸木外，其餘部位之材料需使用屬於技訓材
      料之南訓中心材料，竟仍於調職後透過孫中光及李仁宏要
      求被告將其訂製之桌子趕緊製作完成，被告迫於壓力，只
      好依其指示製作此一可供練習書法使用之長方桌，再由李
      仁宏居中協調板金班，而以板金班之發票報帳、板金班製
      作出門證之方式，將該桌子送出泰源技訓所後，送予謝豐
      興侵占既遂。
    因認被告涉犯刑法第30條第1 項、貪污治罪條例第4條第1項
    第1款幫助侵占公有財物罪罪嫌等語。
二、按犯罪事實應依證據認定之，無證據不得認定犯罪事實；又
    不能證明被告犯罪或其行為不罰者，應諭知無罪之判決。刑
    事訴訟法第154條第2項、第301條第1項分別定有明文。次按
    事實之認定，應憑證據，如未能發現相當證據，或證據不足
    以證明，自不能以推測或擬制之方法，以為裁判基礎；又認
    定不利於被告之事實，須依積極證據，苟積極證據不足為不
    利於被告事實之認定時，即應為有利於被告之認定，更不必
    有何有利之證據；認定犯罪事實所憑之證據，雖不以直接證
    據為限，間接證據亦包括在內，然而無論直接或間接證據，
    其為訴訟上之證明，須於通常一般之人均不致有所懷疑，而
    得確信其為真實之程度者，始得據為有罪之認定，倘其證明
    尚未達到此一程度，而有合理之懷疑存在時，致使無從形成
    有罪之確信，在刑事訴訟「無罪推定」、「罪疑唯輕」原則
    下，依據「罪證有疑，利於被告」之證據法則，即不得遽為
    不利被告之有罪認定，最高法院分別著有40年臺上字第86號
    、30年度上字第816號、75年臺上字第 4986號判例可資參照
    。又刑事訴訟法第161條第1項規定：檢察官就被告犯罪事實
    ，應負舉證責任，並指出證明之方法。因此，檢察官對於起
    訴之犯罪事實，應負提出證據及說服之實質舉證責任。倘其
    所提出之證據，不足為被告有罪之積極證明，或其指出證明
    之方法，無從說服法院以形成被告有罪之心證，基於無罪推
    定之原則，自應為被告無罪判決之諭知，最高法院亦著有92
    年臺上字第 128號判例可資參照。
三、按被告以外之人於審判外之言詞或書面陳述，除法律有規定
    者外，不得作為證據；又被告以外之人於審判外之陳述，雖
    不符合同法第159 條之1 至第159 條之4 之規定，但經當事
    人於審判程序同意作為證據，法院審酌該言詞陳述或書面陳
    述作成時之情況，認為適當者，亦得為證據。當事人、代理
    人或辯護人於法院調查證據時，知有第159 條第1 項不得為
    證據之情形，而未於言詞辯論終結前聲明異議者，視為有前
    項之同意，刑事訴訟法第159 條第1 項及第159 條之5 分別
    定有明文。查本判決所引用之供述證據，當事人於本院準備
    程序及審判期日中均表示無意見而不予爭執，且迄言詞辯論
    終結前均未聲明異議，本院審酌上開證據資料，並無違法不
    當及證明力明顯過低之瑕疵，認為作為證據應屬適當，揆諸
    前開規定，爰逕依刑事訴訟法第159條之5規定，認前揭證據
    資料均例外有證據能力，合先敘明。
四、公訴意旨認被告涉有上開罪嫌，就公訴意旨(一)部分，乃以：
    (1)證人孫中光、黃清旗、古尚浩於偵查中之證詞，(2)泰源技
    訓所職員因公外出登記簿 93年9月22日之記載，(3)泰源技訓
    所木製組93年12月21日100126號五聯發票、木製組93年12月
    份內帳等；就公訴意旨(二)部分乃以：(1)證人乙○○於偵查中
    之證詞，(2)扣案展示櫃2 個，(3)木工班實習材料盤存報告表
    等；就公訴意旨(三)部分乃以：(1)證人孫中光、李仁宏於偵查
    中之證詞，(2)泰源技訓所板金班94年12月12日55號五聯發票
    ，(3)扣案長方桌1 張，(4)泰源技訓所94年11月21日委託加工
    完成報告單等為其主要依據。訊據被告固於偵查中及原審審
    理時均表示願意認罪等語。惟按被告之自白，不得作為有罪
    判決之唯一證據，仍應調查其他必要之證據，以察其是否與
    事實相符，為刑事訴訟法第156條第2項所明定。所稱應調查
    其他必要之證據云者，並不侷限於此項自白確出於任意性而
    已，尤重在有補強證據以擔保被告自白之真實性; 亦即以補
    強證據之存在，藉以限制合法自白在證據上之價值，俾發現
    實質的真實。故即使被告之自白出於任意性，然若別無其他
    補強證據足以擔保其自白確與犯罪事實相符者，該自白仍非
    刑事訴訟法上得據之為認定被告犯罪事實之證據，當不得僅
    憑此而為被告不利之認定，最高法院著有84年度臺上字第47
    28號判決可資參照。
五、經查: 本件公訴意旨固認被告係基於幫助謝豐興侵占公有物
    之犯意而為上開幫助侵占行為，並認被告涉犯刑法第30條第
    1項、貪污治罪條例第4條第1項第1款幫助侵占公有財物之罪
    。惟根據起訴之犯罪事實，被告係受謝豐興委託，而將其職
    務上持有之公有財物（木料）製成原木椅、展示櫃、長方桌
    等物交予謝豐興，倘構成犯罪，應為貪污治罪條例第4條第1
    項第1款之侵占公有財物罪之正犯，或為同法第6條第1項第4
    款之圖利罪。惟侵占公有財物罪，係依據法令從事公務之人
    員意圖為自己或第三人不法所有之意思即其主觀上有不法所
    有之意圖為要件，客觀上變更持有為所有之行為。另圖利罪
    之成立，須行為人主觀上有違背法令以積極圖取不法利益之
    意思，客觀上並將該犯意表現於行為，因而獲得利益為要件
    。茲將公訴意旨所指被告犯罪事實不可採理由，分述如下：
  (一)以銀松所製作之原木椅4 張即原起訴意旨所認謝豐興與被告
    、林昭明（板金班作業導師）共同至臺東縣臺東市富岡里附
    近自行選定3 根漂流木，以泰源技訓所公家車輛載回後，由
    被告以其中堪用之1 根銀松所製作並交予謝豐興之情，有泰
    源技訓所木製組93年12月20日加木字第100120號發票存根（
    見上開貪污案件相關筆錄及資料(一)第137頁)在卷可稽。而93
    年9 月初某日謝豐興雖曾與被告、林昭明、總務科庶務乙○
    ○共同至富岡美娥海產店後方土地公廟旁空地查看曾坤池所
    有推放之漂流木，然該日因天色昏暗，無法清楚辨識，當日
    並未挑選漂流木，謝豐興亦未指定其個人所要之漂流木。當
    日經謝豐興指示被告等隔天再前往挑選漂流木並噴漆，嗣翌
    日即由林昭明、被告及被告之妻、被告熟悉木頭之友人共同
    前往美娥海產店後方土地公廟旁空地挑選漂流木數十根，並
    以白漆打「X」為記號，惟之後因價錢因素並未成交運走。
    至於93年9月15日、93年9月22日均係由技訓科長黃清旗、林
    昭明、被告等人至小野柳撿拾漂流木，並非美娥海產店後方
    土地公廟旁空地撿拾等情，業經當日陪同到場之證人林昭明
    (見上開貪污案件相關筆錄及資料(一)第25至27頁、第145至第
    146頁、貪污案件相關筆錄及資料(二)第81至88頁)、被告 (見
    上開貪污案件相關筆錄及資料(一)第101至104頁、第110至113
    頁)、乙○○ (見上開貪污案件相關筆錄及資料(二)第209頁、
    第268頁)、司機歐陽彥正 (見上開貪污案件相關筆錄及資料
    (二)第180至184頁)於原審96年度訴字第106號貪污案件 (下稱
    上開貪污案件）審理時結證在卷，並有職員因公外出登記簿
    在卷可參 (見上開貪污案件相關筆錄及資料(一)第136頁)。是
    依上開證人所述，足徵謝豐興並未至臺東縣臺東市富岡附近
    自行挑選任何漂流木，原起訴意旨認謝豐興有自行挑選3 根
    個人之漂流木一節，顯有誤認。
  (二)查謝豐興所委託製作4 張原木椅所用木料來源，為謝豐興同
    鄉友人即興昌奇木加工老闆陳振慶向港務局所標得自富岡漁
    港打撈之漂流木，因陳振慶僱請劉海影（綽號影仔）以吊車
    吊運至其位於臺11線144.7 公里處之空地，而劉海影於吊運
    過程中，因謝豐興詢問劉海影有無漂流木可送伊做木製品，
    劉海影徵得陳振慶同意後，乃於泰源技訓所派員即被告等人
    至美娥海產店後方土地公廟旁空地挑選、搬運漂流木並同時
    僱請劉海影以吊車吊運至所內公務車上時，經由被告挑選3
    根漂流木，並委由被告轉交謝豐興一節，業經同案被告謝豐
    興於上開貪污案件準備程序時供述（見上開貪污案件相關筆
    錄及資料(一)第183至184頁）、證人陳振慶（見上開貪污案件
    相關筆錄及資料(二)第200至202頁、第211至212頁）及劉海影
    (見上開貪污案件相關筆錄及資料(二)第166至179頁)於原審上
    開貪污案件審理時結證在卷，所述情節大致相符，尚非無憑
    。佐以證人乙○○於原審上開貪污案件審理時證稱：謝豐興
    有拿劉海影的手機電話給伊，要伊去僱用他吊漂流木，只有
    1 次。在電話裡面伊與劉海影約時間，劉海影表示有幾根要
    送給謝豐興，他會放在回來的車上，但到底有幾根伊不知道
    等語 (見上開貪污案件相關筆錄及資料(二)第228至229頁)；
    證人即泰源技訓所助理作業導師朱武雄於原審上開貪污案件
    審理時證稱：當時伊開車到臺11線富岡美娥海產店附近，在
    路上遇到劉海影的吊車，吊車剛好要轉進去，伊就跟著進去
    ，那天有伊同事在現場挑木頭，好像是要吊木頭，當時被告
    與吊車司機有對話，木頭都是由被告在選，因為那天天氣很
    熱，被告說沒有準備涼的，所以伊又開車出來買冰的礦泉水
    。當時有伊、兩個司機、吊車司機、被告。劉海影跟伊說有
    3 支要送給謝豐興，後來作成什麼成品伊不知道。謝豐興曾
    要伊交錢給開吊車的司機即劉海影，那次謝豐興要伊帶新臺
    幣 (下同) 5,000 元，謝豐興說是吊木頭要貼油料的費用。
    劉海影本來不收，他說他們很熟，好像小學同村，伊說不行
    ，後來他勉強收了2,000 元 (見上開貪污案件相關筆錄及資
    料(二)第185至187頁、第195頁、第198頁）；證人即總務科文
    牘孫中光於原審上開貪污案件審理時證稱：93年9 月某日下
    午，所裡的車子有從富岡漁港載回木頭，總數大約有6、7根
    ，體積都還蠻大的。因為伊要協調教區的受刑人搬運漂流木
    ，在檢查站那裡被告跟伊說裡面有3 根是謝豐興的。伊就說
    那要分清楚，伊問被告哪3 根，要挑出來作記號，後來伊拿
    噴漆給被告去作記號，伊有跟到車庫去看被告挑出3 根，伊
    記得看起來質地很硬，顏色較一般的漂流木深。在噴漆時被
    告特別說「這是別人送所長的。後來伊騎機車下去時，聽到
    謝豐興問裡面是否有伊同學『海浪』送的，至於有無說到裡
    面有3根，這部分伊不確定。那3根漂流木後來載到木工班製
    作組，如何使用伊不知道等語（見上開貪污案件相關筆錄及
    資料(二)第324至328頁）。至於被告雖於原審審理及本院準備
    程序時就該3 根漂流木來源，供稱係曾坤池所贈與謝豐興而
    非劉海影所贈，核與上開證人陳振慶、劉海影、乙○○、朱
    武雄、孫中光所述情節不同，其於原審上開貪污案件審理供
    稱至美娥海產後方空地時挑選了3 根漂流木，載回所內後隔
    幾天，伊經過總務科，孫中光叫住伊，孫中光說：「要給所
    長的漂流木要挑出來」，伊以為孫中光指的是伊與林昭明去
    噴漆的那些是謝豐興要的。孫中光就交代現場主管不要將載
    回放在集用場有噴漆的那3根、4根登錄到技訓所的材料裡面
    ，且孫中光當天有拿一瓶鐵樂士噴漆給伊，叫伊標示清楚等
    語 (見上開貪污案件相關筆錄及資料(二)第113頁)。然其至美
    娥海產後方空地撿拾漂流木該日，同時亦有至富岡漁港港口
    撿拾載運漂流木2 車回泰源技訓所之事實，此據被告於原審
    準備程序時及上開貪污案件審理時供述無訛 (見原審卷第23
    頁、上開貪污案件相關筆錄及資料(二)第112至113頁），則其
    何以於孫中光僅詢以要給所長的漂流木要挑出來後，即可確
    認係美娥海產店後方空地載回之漂流木為孫中光所指謝豐興
    個人之漂流木，而無庸與謝豐興再行確認？顯然被告就其撿
    拾之漂流木中有3 根係屬謝豐興個人所有之情事前已有所悉
    ，惟就該3 根漂流木之來源顯有誤認，故其上開所述顯然有
    誤，自不足採為不利於同案被告謝豐興不利之認定。
  (三)展示櫃2 個係謝豐興提供尺寸，並以其僱工在北溪自強水壩
    撿拾之紅櫸木漂流木為材料，委由被告製作，因被告認漂流
    木潮濕，裁剪薄後容易變形，且剩下的材料不夠，無法作成
    展示櫃，乃以泰源技訓所所內公有材料木心板、夾板、花梨
    木製作，即展示櫃櫃頂上緣約1.5公分、外緣約0.5公分、中
    間分隔板上緣及側邊約0.7 公分均係以花梨木貼皮，內裝木
    心板，櫃子裡側材料為夾板等情，業經同案被告謝豐興於原
    審上開貪污案件準備程序時供述 (見上開貪污案件相關筆錄
    及資料(一)第184至185頁）、被告於原審上開貪污案件審理時
    供明在卷 (見上開貪污案件相關筆錄及資料(二)第106至107頁
    )，並有泰源技訓所木製組94年6月加木字第000359號發票存
    根 (見上開貪污案件相關筆錄及資料(一)第336頁)在卷可參，
    而被告於原審上開貪污案件審理時亦供述：伊向謝豐興報告
    紅櫸木漂流木無法製作，會變形，要製作櫃子需要木心板、
    夾板、花梨木，謝豐興沒有跟伊直接講如何處理，謝豐興說
    材料的問題叫伊跟乙○○聯繫。伊也有跟乙○○報告說過漂
    流木不能製作櫃子，請她將材料買進來，因為當時被告都是
    透過乙○○跟伊聯絡的，乙○○說她會跟謝豐興說，乙○○
    是否有跟被告請示伊不清楚，過幾天後乙○○叫伊先行製作
    ，說她跟被告講後再將材料補過來，因為先行製作只能用所
    裡的材料，伊才開始製作。做展示櫃的漆類、五金類、快乾
    等，伊會跟乙○○講，乙○○說會跟謝豐興報告，伊跟乙○
    ○講後，隔幾天乙○○會拿漆類等材料給伊，貨來了伊才製
    作等語（見上開貪污案件相關筆錄及資料(二)第99至100頁、
    第105至107頁）；另證人乙○○於本案偵查中證稱：被告確
    實有向伊說過展示櫃所需要之材料，伊有請被告先行製作，
    並請謝豐興自己與被告談（見95年度偵字第2862號卷(二)第16
    4 頁），顯見製作展示櫃有關之木料及漆類、五金類等副料
    ，謝豐興均係委由乙○○代為處理，且就漆類、五金類等副
    料，於被告通知乙○○提供後，乙○○即予補足，則被告既
    均係與乙○○聯絡展示櫃所需材料事宜，乙○○縱事後有向
    謝豐興報告應該補料，謝豐興並未補回木心板、夾板、花梨
    木等木料，然被告於製作展示櫃時挪用泰源技訓所內花梨木
    等木料，認定謝豐興他日將予歸還，被告應欠缺侵占公有財
    物之主觀犯意。再者，依據泰源技訓所之所務會議，所方可
    接受所內或所外任何人委託訂製物品，定作人自行交付材料
    或由所方購料後再行收取費用，均無不可，則被告使用泰源
    技訓所花梨木等木料製作謝豐興訂製之展示櫃，並要求一向
    擔任聯絡人之乙○○向謝豐興傳達應補回材料，亦難謂其有
    何圖利而違背法令之直接故意行為。至被告於偵訊及原審審
    理時固均供稱上開展示櫃在製作的過程中，其有告知乙○○
    ，亦有於謝豐興至工場巡視或在行政大樓時向謝豐興提過材
    料要另外購買云云（見上開貪污案件相關筆錄及資料(一)第59
    至60頁）。惟此情已據同案被告謝豐興否認在卷，且依證人
    即泰源技訓所93年6月28日到94年12月5日任戒護科長曾桂登
    於原審上開貪污案件審理時證述：伊的責任在陪同維護謝豐
    興的安全，謝豐興進入戒護區巡視，伊只要有上班一定在旁
    陪同，隨時保持2、3步距離。因為工場裡面除了戒護科的主
    管及訓練師各1 位外，其他有30、40個受刑人在，他們手上
    都會有一些工具操作，伊一定會在旁邊陪，如果到工場機械
    工具比較多的話，伊會比較貼近所長，看狀況比較好的話，
    伊會退到比較適當可以監看全部收容人狀態的距離。謝豐興
    到木製組巡視時，伊沒有聽過被告向謝豐興表示其訂的展示
    櫃要以所裡面的材料製作，也沒有聽過謝豐興指示被告以上
    述的材料製作他所訂購的東西。被告如果有提到要以技訓所
    材料製作，伊如果有聽到一定會印象深刻。從教區回到行政
    大樓的這一段路，伊也會陪在所長旁邊，但伊沒有印象有聽
    到被告有說這些事情，伊擔任戒護科長時候只請過2 次休假
    ，其他每天都要上班，沒有輪值等語（見上開貪污案件相關
    筆錄及資料(二)第157至165頁）。是被告是否確實有在謝豐興
    至木製組工場巡視或在行政大樓時，告知謝豐興欠缺製作展
    示櫃之材料，誠屬可疑，然其確曾將製作展示櫃所需材料一
    事告知乙○○，乙○○要其先行製作，已據證人乙○○證述
    在卷，而謝豐興向八工廠或木製組訂作木製品時，均係交由
    乙○○擔任聯絡窗口，乙○○從無假傳謝豐興指示或矛盾情
    事發生，因此被告相信乙○○會向謝豐興轉告所需材料且謝
    豐興日後將予補回，而取用泰源技訓所內花梨木等木料完成
    製作展示櫃，難認被告具有侵占公有財物及圖利之主觀犯意
    。
  (四)書法長方桌桌面係以紅櫸木、桌腳係以南訓中心轉贈泰源技
    訓所之木料所製作之情，業經同案被告謝豐興於原審上開貪
    污案件準備程序時供述（見上開貪污案件相關筆錄及資料(一)
    第184至185頁）、被告於偵訊及原審準備程序時供述明確（
    見95年度偵字第2862號卷(二)第115頁、原審卷第24頁)，並有
    該書法長方桌照片(見同上偵卷(二)第115頁照片、原審卷第32
    頁）在卷可稽。而就該書法長方桌桌面使用紅櫸木之來源，
    即製作該書法長方桌桌面使用之紅櫸木，係謝豐興同鄉友人
    即興昌奇木行陳振慶售予謝豐興之事實，業據證人陳振慶於
    原審上開貪污案件審理時證稱：伊有賣紅櫸木給被告，是整
    支木頭，有好幾支，最大的紅櫸木直徑約62公分，伊將紅櫸
    木縱切賣給被告，兩張可以組合成一張桌面等語（見上開貪
    污案件相關筆錄及資料(二)第205至211頁）。並當庭確認因照
    片上所示紅櫸木桌面樹齡不大，縱剖有含白邊，是伊賣給被
    告之紅櫸木等語明確（見上開貪污案件相關筆錄及資料(二)第
    207頁)。又南訓中心之木料，係93年10月15日經謝豐興任職
    泰源技訓所所長時同意作為技訓材料及木製組木工藝品材料
    使用，以達節省公帑之目的之情，業經被告於偵訊及原審上
    開貪污案件審理時供述明確（見上開貪污案件相關筆錄及資
    料(一)第19頁、(二)第108頁)）並有被告93年10月12日簽呈在卷
    可參 (見上開貪污案件相關筆錄及資料(一)第335頁)，是被告
    以南訓中心轉贈之木料製作被告委託加工之書法長方桌桌腳
    ，並未違反泰源技訓所向南訓中心索取木料以供技能訓練及
    製作木製品之目的。而被告於原審上開貪污案件審理時已證
    述有關該書法長方桌費用之計算，因其不知桌腳所用南訓中
    心材料之價格，故當時開價時，已將尾數的價錢補成整數，
    其認為這樣已將南訓中心木料錢算進去。之後由孫中光去臺
    北時向謝豐興收錢，其再交給板金班的老師等語明確（見上
    開貪污案件相關筆錄及資料(二)第120頁)，於本院亦再供述：
    該批村料進來的時候，外觀黑漆漆的，經過刨除後發現可以
    用，但伊不知道價錢，故伊酌收3、4百元的材料費（見本院
    卷第33頁）。是被告既已就該書法長方桌桌腳所使用南訓中
    心轉贈之木料，於計算費用時予以列入，而南訓中心轉贈之
    木料又非不得用於製作木製品後出售，被告取得該書法長方
    桌自難認有何侵占公有財物犯行可言甚明。
六、綜上所述，本案公訴人所舉之證據，既未達一般人均不致有
    所懷疑，而得確信被告有起訴事實所指為幫助或侵占公有財
    物正犯或圖利之真實程度，無從說服本院形成被告有罪之心
    證；且原審在得依或應依職權調查證據之範圍內，復查無其
    他積極證據足以證明被告確有公訴意旨所指之犯行，是本案
    要屬不能證明被告犯罪，依刑事訴訟法第301條第1項規定，
    原審為被告無罪之諭知，並無違誤。檢察官以同案被告謝豐
    興知悉被告係以泰源技訓所內花梨木等材料製作展示櫃，被
    告幫助謝豐興侵占公有財物為理由提起上訴，為不可採，應
    駁回上訴。
七、據上論結，依刑事訴訟法第368條，判決如主文。
本案經檢察官甲○○到庭執行職務。
中    華    民    國    98    年    4     月    29    日
                    刑事庭審判長法  官  謝志揚
                                法  官  林慶煙
                                法  官  劉雪惠
以上正本證明與原本無異。
如不服本判決，應於收受送達後10日內向本院提出上訴書狀，其
未敘述理由者，並得於提起上訴狀後10日內向本院補提理由書（
均須按他造當事人之人數附繕本「切勿逕送上級法院」。
告訴人或被害人如對於本判決不服者，應具備理由請求檢察官上
訴，其上訴期間之計算係以檢察官收受判決正本之日期為準。
中    華    民    國    98    年    4     月    29    日
                                書記官  李德霞


司法院資訊處製作；財團法人民間司法改革基金會備份。
